【裁判字號】    92,重訴,23
【裁判日期】    920722
【裁判案由】    返還所有物等
【裁判全文】
臺灣士林地方法院民事判決  九十二年重訴字第二三號
    原      告  乙○○
    被      告  甲○○
右當事人間請求返還所有物等事件，本院判決如左：
    主    文
原告之訴駁回。
訴訟費用由原告負擔。
    事實及理由
一、查原告起訴時主張被告侵害兩造共有之財產而聲明請求被告給付原告新台幣（下
    同）二百零四萬元；嗣於訴訟進行中另行主張被告前開侵害共有財產之行為，已
    造成其精神上之損害，因而追加訴之聲明，請求被告應再給付原告一百萬元精神
    上之損害賠償；核其所為自屬訴之追加。且因該追加之訴與原起訴之基礎事實同
    一，復不甚礙於被告之妨禦及訴訟之終結；雖被告表示不同意，惟依民事訴訟法
    第二百五十五條第一項第二款、第七款之規定，仍應予准許，合先敘明。
二、原告起訴主張：兩造因個性不合，已於民國九十一年四月初向法院提出離婚訴求
    ，然被告竟將兩造婚後以被告名義存於新竹國際商業銀行之定期存款（帳號：０
    三─一一九八三二、00000000、０四─一八九五六六、０四─二０五七
    八、二０─六七０一三０、０三─一０三九六三、０四─一六九三００號）及中
    國國際商業銀行之定期存款（帳號：00000000000、0000000
    0000、00000000000號）提領一空。查原告自七十一年預官退伍
    後，隻身北上白手起家，所有收入均交由被告保管處理，迄八十八年因補習班與
    好友合夥需列帳，始改由原告處理。是前開定期存款確為兩造婚後共同之財產，
    其中半數之存款即二百零四萬元應屬原告所有，則被告擅自提領之所為，顯已侵
    害原告之財產權利；被告不能理性面對婚姻問題，竟意欲佔有家庭多年來之成果
    ，所為已造成原告精神上之損害。爰依侵權行為之法律規定，請求被告給付原告
    二百零四萬元及精神上損害賠償一百萬元云云；並聲明：被告應給付原告三百零
    四萬元。
三、被告則以：兩造婚後，被告自始未保管家中所有金錢，原告僅按月給付被告二萬
    元生活費用；而被告之娘家父母則對兩造多有資助，復基於節稅之故，將渠等畢
    生之積蓄分散定存於包括被告在內之四個女兒名下，存摺及印鑑則由渠等自行保
    管，是原告所指以被告名義儲存於新竹國際商業銀行系爭定期存款，乃為被告父
    母所有；至於中國國際商業銀行之系爭定期存款，則為被告個人所有，均非原告
    或兩造婚後之共同財產；且因兩造婚姻生變，被告父母已將新竹國際商業銀行之
    系爭定期存款陸續轉出。是原告主張被告侵害其權利並造成其精神上之損害，俱
    屬無稽，所請自無理由等語，資為抗辯：並聲明：原告之訴駁回。
四、按聯合財產中，夫或妻於結婚時所有之財產及婚姻關係存續中取得之財產，為夫
    或妻之原有財產，各保有其所有權；聯合財產中，不能證明為夫或妻所有之財產
    ，始推定為夫妻共有之原有財產，此為七十四年六月三日修正公布之民法第一千
    零十七條第一、二項所明定。經查：原告主張：以被告名義而於中國國際商業銀
    行與新竹國際商業銀行儲存之系爭定期存款係兩造婚後共同所有之財產云云，已
    為被告所否認。且查：兩造雖不爭執係於前開修法前之七十三年九月八日結婚（
    見本院九十二年四月十八日言詞辯論筆錄）；惟系爭定期存款帳戶，係自修法後
    之八十六年起始陸續以被告名義設立並存款等情，則有中國國際商業銀行內湖分
    行九十二年四月十六日（九二）中湖字第００五一號、九十二年六月二十七日（
    九二）中湖字第０一０六號函各乙紙，以及新竹國際商業銀行埔心分行九十二年
    五月二日竹商銀埔心字第一三四一號函乙紙附卷可稽；是有關系爭定期存款所有
    權之歸屬，自應依七十四年民法修正後之上開規定定之。查原告既未能就系爭定
    期存款為兩造共有乙節，舉證以實其說；則因系爭定期存款係以被告之名義開設
    帳戶存款，形式上即應認屬被告之原有財產無疑，並得由被告自行提領處分。從
    而，原告主張：被告擅自提領系爭定期存款，已侵害其財產權，並造成其精神上
    之損害云云，尚乏所據；其依侵權行為之法律關係，請求被告給付二百零四萬元
    及精神上損害賠償一百萬元，為無理由，應予駁回。
五、因本案事證已臻明確，兩造其餘主張陳述及所提之證據，均毋庸再予審酌，附此
    敘明。
六、據上論結，原告之訴為無理由，依民事訴訟法第七十八條判決如主文。
中      華      民      國    九十二    年      七      月    二十二    日
                                        臺灣士林地方法院民事第二庭
~B法      官  李瑜娟
右為正本係照原本作成。
如對本判決上訴須於判決送達後廿日內向本院提出上訴狀。
中      華      民      國    九十二    年      七      月    二十四    日
~B法院書記官  夏珍珍


司法院資訊處製作；財團法人民間司法改革基金會備份。
